臺灣花蓮地方法院民事判決　　　　　　　　96年度親字第14號
原　　　告　甲○○
法定代理人　丙○○
被　　　告　乙○○
上列當事人間確認親子關係不存在事件，本院於96年7月24日言
詞辯論終結，判決如下：
    主  文
確認原告甲○○（男，民國○○年○月○○日生，身分證統一編號Ｚ00
0000000號）與被告乙○○間之親子關係不存在。
訴訟費用由原告負擔。
    事實及理由
一、本件原告起訴主張：原告之母即法定代理人丙○○與被告乙○○於民國91年1月16日結婚，並於91年5月10日生下原告，
    由於原告之生母丙○○與被告個性不合，時生爭執，無法繼
    續維持夫妻關係，二人並在95年6月1日協議離婚。雖原告為
    丙○○與被告婚姻關係存續中所生，被推定為被告之婚生子
    ，然原告甲○○實非被告乙○○所生，此由兩造96年1月間
    至立人醫事檢驗所所為之DNA鑑定報告書可證。惟原告因法
    律上之推定而登記被告乙○○為原告之父，惟實非被告所生
    ，原告基於子女獲知其真實血統與正確身分之利益, 並為求
    戶籍登記上之正確性為此提起本件訴訟, 請求確認親子關係
    不存在。
二、被告方面：被告承認原告不是他的親生小孩，小孩是結婚之
    前就有的，以為是自己的，所以才結婚。但結婚後，有點懷
    疑，懷疑小孩不是我的，後來離婚之後，就私底下帶著子孩
    到宜蘭立人醫事檢驗所去抽血檢驗DNA，檢驗結果，確定小
    孩不是他的親生孩子等語。
三、本件原告主張其生母即法定代理人丙○○與被告乙○○於91
    年1月16日結婚後，於91年5月10日生下原告，後來二人在95
    年6月1日協議離婚。雖原告為丙○○與被告婚姻關係存續中
    所生，被推定為被告之婚生子，然原告甲○○實非被告乙○○所生等事實，除為原告生母丙○○及被告所自承外，並提
    出原告與被告於立人醫事檢驗所所為之DNA鑑定報告書為證
    。且經本院委請法務部調查局對原告甲○○及被告乙○○為
    親子DNA鑑定結果，確認乙○○不可能為甲○○之生父等情
    ，亦有該局96年6月25日調科肆字第09600270720號函及函附
    之甲○○等血緣案DNA型別鑑定紀錄表可按。足徵原告甲○○確非被告乙○○之親生子，原告與被告並無血緣及親子關
    係，則自堪認原告之主張之堪信為真實。
四、按「子女獲知其血統來源，確定其真實父子身分關係，攸關
    子女之人格權，應受憲法保障。民法第1063條規定：『妻之
    受胎，係在婚姻關係存續中者，推定其所生子女為婚生子女
    。前項推定，如夫妻之一方能證明妻非自夫受胎者，得提起
    否認之訴。但應於知悉子女出生之日起，一年內為之』係為
    兼顧身分安定及子女利益而設，惟其得提起否認之訴者，僅
    限於夫妻之一方，子女本身則無獨立提起否認之訴之資格，
    且未顧及子女得獨立提起該否認之訴時應有之合理期間及起
    算日，是上開規定使子女之訴訟權受到不當限制，而不足以
    維護其人格權益，在此範圍內與憲法保障人格權及訴訟權之
    意旨不符。最高法院23年上字第3473號及同院75年台上字第
    2071號判例與此意旨不符之部分，應不再援用。」，大法官
    釋字第587號解釋在案。次按確認法律關係之訴，非原告有
    即受確認判決之法律上利益者，不得提起之；前項確認法律
    關係基礎事實存否之訴，以原告不能提起他訴訟有為限，民
    事訴訟法第247條第1項前段、第2項亦有明文。本件原告雖
    受婚生推定為被告之子女, 惟原告事實上與被告無血緣關係
    ，已如前述，對原告之權利義務顯有所影響，亦即原告在私
    法上之地位因此有受侵害之危險, 原告自得提起確認其與被
    告間之親子關係不存在之訴，以除去私法上身分地位不安之
    狀態，應認原告提起本件訴訟有即受確認判決之法律上利益
    。是原告依大法官釋字第587號解釋意旨及民事訴法第247條
    第1項規定，提出血緣鑑定診斷證明書, 確認原告與被告間
    之親子關係不存在，為有理由，應予准許。
五、末按，敗訴人之行為，按當時之訴訟程度為伸張或防衛權利
    所必要者，因該行為所生之費用，法院得酌量情形，命勝訴
    之當事人負擔全部或一部，民事訴訟法第81條定有明文。本
    件原告之請求，雖獲勝訴之判斷，惟原告之所以被推定為被
    告之親生子女，乃是原告生母之行為所導致，被告並無任何
    可資非難之處；而確認親子關係不存在，依前揭法條之規定
    ，必須以訴訟之方式行之，被告乃消極應訴，應認被告之行
    為，乃是伸張或防衛其身分權所必要。依前述條之規定，本
    件訴訟費用，自應全部由勝訴之原告負擔，始稱公允。
六、據上論結，本件原告之訴為有理由，爰依民事訴訟法條第81
    條第2款，判決如主文。
中　　華　　民　　國　　96　　年　　8 　　月　　7 　　日
                          臺灣花蓮地方法院家事法庭
                              法      官  吳 順 龍
以上正本係照原本作成
如不服本判決，應於判決送達後20日之不變期間內，向本院提
出上訴狀。
中　　華　　民　　國　　96　　年　　8　　月　　7 　　日
                    　　      法院書記官　陳 景 源
